臺灣臺中地方法院民事判決　99年度訴字第2646號
原　　　告　劉峻麟
　　　　　　曹芸榛
共　　　同
訴訟代理人　何志揚律師
複代理人　　賴麗
被　　　告　張文懋
訴訟代理人　陳盈壽律師
複代理人　　李杏如
上列當事人間請求損害賠償事件，經本院於民國100年4月13日言
詞辯論終結，判決如下：
    主      文
被告應給付原告劉峻麟新臺幣萬零貳佰肆拾元、原告曹芸榛新
臺幣壹拾貳萬伍仟壹佰伍拾玖元，及均民國九十九年十月三十日
起至清償日止，按週年利率百分之五計算之利息。
原告其餘之訴駁回。
訴訟費用由被告負擔百分之二十五，餘由原告劉峻麟負擔百分之
六十、原告曹芸榛負擔百分之十五。
本判決第一項原告勝訴部分，得假執行。但被告如各以新臺幣
萬零貳佰肆拾元、壹拾貳萬伍仟壹佰伍拾玖元，依序分別為原告
劉峻麟、曹芸榛預供擔保，得免為假執行。
原告其餘假執行之聲請駁回。
    事實及理由
甲、程序方面：
    按訴狀送達後，原告不得將原訴變更或追加，但擴張或減縮
    應受判決事項之聲明者，不在此限。民事訴訟法第255條第1
    項第3款分別定有明文。本件原告於提起本件訴訟，訴訟中
    其聲明數度變更如下：
    1.起訴時聲明：
      (1)被告應給付原告劉峻麟新台幣（下同）20萬0480元，及
        自起訴狀繕本送達被告之翌日起至清償日按週年利率百
        分之5計算之利息；
      (2)被告應給付原告曹芸榛156萬8963元，及自起訴狀繕本
        送達被告之翌日起至清償日按週年利率百分之5計算之
        利息。
    2.嗣以民國（下同）100年1月18日民事更正聲明暨調查證據
      聲請狀減縮聲明為：
      (1)被告應給付原告劉峻麟10萬0240元，及自起訴狀繕本送
        達被告之翌日起至清償日按週年利率百分之5計算之利
        息。
      (2)被告應給付原告曹芸榛147萬6709元，及自起訴狀繕本
        送達被告之翌日起至清償日按週年利率百分之5計算之
        利息。
    3.再於100年2月16日以民事更正減縮聲明狀，就原告曹芸榛
      請求部分，減縮聲明請求金額為112萬7990元（利息同前
      ）。
    4.又於100年3月30日以民事減聲明狀變更聲明為：
      (1)被告應給付原告劉峻麟50萬0240元，及自起訴狀繕本送
        達被告之翌日起至清償日按週年利率百分之5計算之利
        息。
      (2)被告應給付原告曹芸榛12萬5159元，及自起訴狀繕本送
        達被告之翌日起至清償日按週年利率百分之5計算之利
        息。
    以上原告數度聲明之變更，為擴張或減縮應受判決事項之聲
    明者，依前開說明，應予准許，合先敘明。
乙、實體方面：
壹、兩造主張：
一、原告主張：
  (一)被告於99年2月2日0時許駕駛車號HB-7301之自小客車沿河南
    路行經市政路口時，明知於交叉路口左轉彎時，應讓對向直
    行車先行，當時並無不能注意之情事，竟未注意，嗣有原告
    劉峻麟駕駛原告曹芸榛所有車牌號碼8655-VF號自用小客車
    （以下簡稱系爭車輛），沿河南路由南屯往市○○○路方向
    直行行駛，於同日0時17分許，行經河南路市政路口時，突
    遭被告駕駛之車輛擦撞左右車身，造成原告劉峻麟閃避不及
    ，遭其撞及後續衝往前，駛出路口並追撞及河南路慢車道行
    道樹，致原告劉峻麟受有右手、右肘、左手及左前臂挫擦傷
    ，原告曹芸榛所有系爭車輛亦受有毀損。
  (二)被告於交叉路口左轉彎時，未讓對向直行車先行，顯已違反
    道路交通安全規則第102條第1項第7款之規定，被告應負過
    失責任。原告等自得請求以下之賠償：
    1.原告劉峻麟部分：
      (1)支出醫療費部份：480元。
      (2)非財產上之損害即精神慰撫金部分：100萬元。
      (3)綜上，原告劉峻麟除慰撫金100萬元外，另加上其已支
        出之醫療費用480元，合計為100萬0480元，扣除原告之
        過失50％即為50萬0240元，是原告劉峻麟得請求被告賠
        償50萬0240元。
    2.原告曹芸榛車損部分：
      本件經鈞院委請之鑑定單位即台灣區汽車修理工業同業公
      會函覆，認定系爭車輛修復費用零件部分計71萬9082元，
      工資部分合計17萬8409元（計算式：鈑金工資155,034+烤
      漆工資23,375=178,409元），系爭車輛之領照日為90年6
      月，迄99年2月2日因本件車禍遭毀損止已使用8年餘，已
      逾耐用年限5年，故上開零件修復費用，應予計算折舊，
      則原告所得請求被告賠償之零件損失計為7萬1908元（即
      71萬9082元折舊10分之1為7萬1908元，元以下四捨五入）
      ，另加上上開工資為17萬8409元，合計原告之汽車修理損
      失為25萬0317元（計算式：71,908＋178,409＝250,317）
      。又依兩造過失責任各為50％，是原告曹芸榛得向被告請
      求汽車修理損失為12萬5159元(計算式：250,317元×0.5=
      125,159元，元以下四捨五入)。
  (三)並聲明：
    1.被告應給付原告劉峻麟50萬0240元，及自起訴狀繕本送達
      被告之翌日起至清償日按週年利率百分之5計算之利息。
    2.被告應給付原告曹芸榛12萬5159元，及自起訴狀繕本送達
      被告之翌日起至清償日按週年利率百分之5計算之利息。
    3.訴訟費用由被告負擔。
    4.原告願供擔保請准宣告假執行。
二、對於被告抗辯之陳述略以：
  (一)原告否認被告所言事發當時係左轉綠燈；關於警方的照片是
    事後到現場拍得，不足以證明車禍當時情況。
  (二)依鑑定單位回函雖表示被告之車輛價值為1萬元，惟因其汽
    車實體已不存在，原告否認之。
三、被告則略以：
  (一)被告於前揭時地駕駛上開車輛，沿河南路行至市○路路口時
    ，交通號誌燈號顯示左轉箭頭綠燈、直行箭頭綠燈與右轉箭
    頭綠燈並亮，被告乃依交通規則減速，進入路口時車速約40
    公里，沿左彎待轉區○○○○道路中心處，在確認路口並無
    其他車輛的情況下進行左轉。當被告開始迴正方向盤準備進
    入市政路時，於右前門柱方向，發現原告劉峻麟所駕駛之系
    爭車輛出現在距離對向路口約2個車身距離位置，系爭車輛
    隨即進入被告右後方視線死角，在被告進入市政路東向內側
    車道前約1.5個車身長距離時，方驚覺系爭車輛已衝至被告
    右前方，因煞車不及與系爭車輛發生碰撞。兩車衝撞時，被
    告車輛車頭有明顯被抬高，向左後彈開的感覺，被告車輛立
    即熄火，車頭全毀車身變形，左側前後車門皆無法開啟；系
    爭車輛則續衝出路口，撞上人行道上之路樹才打橫停止。本
    事故造成被告頸部扭傷、胸部挫傷，被告車上後座乘客即訴
    外張文齡受到頭部外傷、臉部及鼻部挫傷及擦傷、胸部挫傷
    、兩小腿挫傷及擦傷，另一乘客即訴外人張少今左前額挫傷
    及擦傷。
  (二)依據臺中市○○○道路交通事故照片黏貼紀錄表編號17照片
    所示，當時交通號誌確實顯示左轉箭頭綠燈、直行箭頭綠燈
    與右轉箭頭綠燈並亮。按道路交通標誌標線號誌設置規則第
    230條行車管制號誌之時相規定：左轉箭頭綠燈與對向號誌
    之圓形綠燈或直行箭頭綠燈不得於同一時相並亮，因此當被
    告依據左轉箭頭綠燈進行左轉時，認為對向直行燈號不應該
    是綠燈，故應不會在左轉過程遭遇對向直行車輛。惟被告於
    行車事故鑑定會議中提出上開陳述，卻未被列入99年4月19
    日鑑定意見書中，是該鑑定報告之判定與事實不符，被告係
    遵守交通規則行駛，卻被判定違反左轉車未讓直行車先行之
    規定，並不合理。況原告劉峻麟於本件事故當時酒測酒精濃
    度達0.77mg/L，已違反道路交通安全規則第114條第1項第2
    款、道路交通管理處罰條例35條；另其應注意而未注意車前
    狀況，並違反道路交通安全規則第94條第3項；其超速行駛
    ，又違反道路交通安全規則第93條第1項。
  (三)關於原告劉峻麟請求精神慰撫金部分：原告劉峻麟雖因本件
    車禍事故受傷，然其傷勢僅輕微挫擦傷，且依鑑定結果，原
    告劉峻麟因酒精濃度過量駕車及超速行駛，亦同為本件車禍
    肇事原因，故其主張100萬元之精神慰撫金，實非合理。
  (四)另關於原告曹芸榛請求車輛損害賠償部分：依台灣區汽車修
    理工業同業公會鑑定回函所示之系爭車輛修復費用，扣除折
    舊，並依兩造過失各50％之比例計算，曹芸榛得向被告請求
    之金額應僅為125,159元。另依同上鑑定回函可知，被告車
    號H8-7301之車輛於2010年2月未發生事故前之市價約為1萬
    元，則就車損部分，被告主張應以抵銷之方式處理，亦即原
    告得請求被告賠償之金額，應再予扣除被告得向原告曹芸榛
    請求賠償之部分5,000元（計算式：10,000×50％＝5,000）
    。綜上，原告曹芸榛得向被告請求之金額為120,159元（計
    算式：125,159－5,000＝120,159）。答辯聲明：原告之訴
    駁回。如受不利之判決，願供擔保請准宣告免為假執行。
貳、兩造爭點爭點整理如下，其中不爭執事項，並為本院採為判
    決之基礎：
一、不爭執事項：
  (一)被告曾於99年2月2日零時17分許，駕駛車牌號碼：HB-7301
    號自用小客車，沿台中市○○路，由市○○○路往南屯方向
    行駛，行經市政路口時欲左轉，適原告劉峻麟駕駛原告曹芸
    榛所有系爭車輛，沿河南路直行，由南屯往市○○○路方向
    行駛，發生碰撞，原告劉峻麟受有右手、右肘、左手及左前
    臂挫擦傷，原告曹芸榛之系爭車輛受有毀損、被告人車均受
    有傷害、毀損（依警局肇事資料顯示被告車輛當時尚有乘客
    張文齡、張少今亦受有傷害）。
  (二)本件經台灣省台中市區車輛行車事故鑑定委員會鑑定意見：
    被告駕駛自小客車於交岔路口左轉彎時未讓對向直行車先行
    ，與原告劉峻麟駕駛自小客車超速行駛，致遇狀況煞車不及
    ，與左轉彎已至路口中心之對向來車碰撞，同為肇事原因。
    （原告劉峻麟酒精濃度過量駕車亦違反規定）本件經檢察官
    送請台灣省車輛行車事故覆議鑑定委員會覆議結果，被告於
    夜間駕駛自小客車，行經行車管制號誌交岔路口，左轉彎時
    未讓對向直行車先行，與原告劉峻麟於夜間駕駛自小客車，
    行經行車管制號誌交岔路口，超速行駛且未充分注意車前狀
    況，致與左轉彎已至路口中心之對向來車碰撞，同為肇事原
    因。
  (三)台中市警察局第六分局99年12月1日函文檢送之本件交通事
    故相關資料。
  (四)臺灣台中地方法院檢察署以99年度偵字第23657號(仁股)偵
    辦被告過失傷害案件，業於100年3月12日提起公訴。
  (五)原告曹芸榛所有系爭輛係AUDI廠牌，2671西西，2001年6月
    出廠，原發照日期94年5月25日。(原證10)
    被告之上開車輛係福特六和廠牌，1323西西，1997年7月出
    廠，原發照日期86年7月30日。(被告100年1月28日陳報狀附
    件行車執照)
  (六)本件肇事車輛經台灣區汽車修理同業公會鑑定結果：
    (1)原告曹芸榛之系爭車輛零件71萬9082元、鈑金工資15萬
      5034元、烤漆工資2萬3375元，合計89萬7491元。（另無
      排價可查）
    (2)被告上開車輛，未發生車禍前市價約1萬元。(原告否認此
      鑑定被告車輛之價格)
  (七)兩造之過失比例各為百分之50。
  (八)原告曹芸榛系爭車輛依上開鑑定金額，扣除過失比例後，尚
    得請求損害為12萬5159元。
  (九)本院查得原告劉峻麟與被告財產查詢單。
  (十)本院100年度交易字第326號被告過失傷害案件卷宗。
二、爭執事項：
  原告主張：原告劉峻麟受傷，請求醫療費用480元、精神慰撫
  金100萬元，扣除原告過失百分之50，尚得請求50萬240元；原
  告曹芸榛系爭車輛損害，扣除上開過失比例，尚得請求12萬51
  59元等情。被告抗辯：原告劉峻麟請求非財產上損害金額過高
  ；原告曹芸榛之系爭車輛尚應扣除被告車輛之損害額5000元云
  云，何者有理?
參、得心證之理由：
一、查原告主張：被告於99年2月2日0時許駕駛車號HB-7301之自
    小客車沿河南路行經市政路口時，明知於交叉路口左轉彎時
    ，應讓對向直行車先行，當時並無不能注意之情事，竟未注
    意，嗣有原告劉峻麟駕駛原告曹芸榛所有系爭車輛，沿河南
    路由南屯往市○○○路方向直行行駛，於同日0時17分許，
    行經河南路市政路口時，突遭被告駕駛之車輛擦撞左右車身
    ，造成原告劉峻麟閃避不及，遭其撞及後續衝往前，駛出路
    口並追撞及河南路慢車道行道樹，致原告劉峻麟受有右手、
    右肘、左手及左前臂挫擦傷，原告曹芸榛所有系爭車輛毀損
    等情，業據原告提出臺中市○○○道路交通事故當事人登記
    聯單影本、道路交通事故現場圖影本、臺中市○○○道路交
    通事故照片黏貼紀錄表影本、林新醫院診斷證明書影本等為
    證，復為被告所不爭執，自堪信為真實。
二、按「汽車行駛至交岔路口，其行進、轉彎，應依下列規定：
    …轉彎車應讓直行車先行。…」，道路交通安全規則第102
    條第1項第7款定有明文。查被告於交叉路口左轉彎時，未讓
    對向直行車先行，顯已違反道路交通安全規則第102條第1項
    第7款之規定，且依當時情狀，並無不能注意之情形，被告
    駕車疏忽於此，以致於肇事，被告應負過失責任，原告主張
    被告應負侵權行為責任乙情，自足採信。又查原告劉峻麟於
    夜間駕駛系爭車輛，行經行車管制號誌交岔路口，超速行駛
    且未充分注意車前狀況，致與左轉彎已至路口中心之對向來
    車碰撞，亦同為肇事原因（兩造並自認其過失比例各為百分
    之50）等情，此為兩造所不爭，且有台灣省台中市區車輛行
    車事故鑑定委員會鑑定意見、台灣省車輛行車事故覆議鑑定
    委員會覆議結果認定均持相同見解，亦有上開鑑定報告、覆
    議函文附卷可參，堪認原告劉峻麟與被告駕車肇事，均有過
    失，且其過失比例各為百分之50。
三、按因故意或過失不法侵害他人之權利者，負損害賠償責任；
    又不法侵害他人之身體或健康者，對於被害人因此喪失或減
    少勞動能力或增加生活上之需要時，應負損害賠償責任；再
    不法侵害他人之身體、健康、名譽、自由、信用、隱私、貞
    操或不法侵害其他人格法益而情節重大者，被害人雖非財產
    上之損害，亦得請求賠償相當之金額；不法毀損他人之物者
    ，被害人得請求賠償其物因毀損所減少之價額，又負損害賠
    償責任者，除法律另有規定或契約另有訂定外，應回復他方
    損害發生前之原狀，因回復原狀而應給付金錢者，自損害發
    生時起，加給利息，前述情形，債權人得請求支付回復原狀
    所必要之費用，以代回復原狀，民法第184條第1項、第193
    條第1項、第195條第1項、第196條及第213條定有明文。被
    告應負侵權行為責任，已見前述，則原告請求之金額是否准
    許，分述如下：
  (一)原告劉峻麟部分：
    1.支出醫療費部份：
      原告劉峻麟主張：其已支出醫療費480元一情，業據其提
      出醫療費用收據影本為證，此為被告所不爭執，自屬可採
      。
    2.非財產上之損害即精神慰撫金部分：
      (1)原告劉峻麟主張：其由於被告之重大過失造成原告劉峻
        麟身心受創，迄今仍不能平復，斟酌兩造之資力、身分
        地位及原告所受之損害，爰請求100萬元之慰撫金云云
        ，被告則抗辯：此部分金額偏高等語。
      (2)按慰藉金核給之標準固與財產上損害之計算不同，然非
        不可斟酌雙方身分資力與加害程度，及其他各種情形核
        定相當之數額，最高法院著有51年度台上字第223號判
        例可資參照。查原告劉峻麟受有右手、右肘、左手及左
        前臂挫擦傷，其精神上受有痛苦，原告請求賠償非財產
        上損害之慰撫金，自屬有據。又查原告劉峻麟係大學畢
        業，從事貿易工作，為受雇人，月薪可參酌所得資料（
        98年年所得為36萬1千元）；被告係專科肄業，從事營
        造業，收入月薪3萬元左右，名下一部汽車，無不動產
        ，此據原告劉峻麟及被告各別陳明在卷，而依本院查得
        原告劉峻麟及被告財產資料顯示，原告劉峻麟投資2筆
        （其中1筆投資即翔暘數位公司，據原告劉峻麟陳稱該
        公司業已解散），其餘為薪資所得或股利；被告有薪資
        所得及汽車一部等情，並有兩造稅務電子閘門財產調件
        明細表附卷可稽。本院斟酌上開原告所受傷害非屬嚴重
        及支出之醫療費用亦非多之精神痛苦程度（按原告劉峻
        麟於起訴時，請求之慰撫金額即為20萬元，而其傷勢非
        重，且治療亦已告一段落，未曾陳稱其有再支出醫療費
        用，或有何後遺症之情，其忽於100年3月30日以上開書
        狀擴張聲明請求慰撫金額100萬元云云，尚嫌牽強，而
        非可取），及兩造之身分、地位、經濟能力等一切情狀
        ，認原告請求賠償精神慰撫金應以6萬元為適當，逾此
        數額之請求，尚嫌過高，不應准許。
    3.綜上，原告劉峻麟得請求之金額為醫療費480元及精神慰
      撫金6萬元，合計為6萬0480元，又依據兩造過失責任各為
      50％，是原告劉峻麟得向被告請求金額為3萬0240元(計算
      式：60,480元×0.5= 30,240元)。
  (二)原告曹芸榛車損部分：
    原告曹芸榛主張：本件系爭車輛經本院委請之鑑定單位即台
    灣區汽車修理工業同業公會函覆，認定系爭車輛修復費用零
    件部分計71萬9082元，工資部分合計17萬8409元（計算式：
    鈑金工資155,034+烤漆工資23,375=178,409元）。依行政院
    所頒「固定資產耐用年數表」及「固定資產折舊率表」之規
    定，其他業用客車之耐用年數為5年，依財政部（五八）如
    財稅發字第1083號發布之固定資產折舊採定率遞減法之計算
    方法，其每年應折舊千分之369，其最後1年之折舊額加歷年
    折舊累計額總和不得超過資產成本原額10分之9，亦即超過
    耐用年數者，其殘值為1成，查系爭車輛之領照日為90年6月
    ，迄99年2月2日因本件車禍遭毀損止已使用8年餘，已逾耐
    用年限5年，故上開零件修復費用，應予計算折舊，則原告
    所得請求被告賠償之零件損失計為7萬1908元（即71萬9082
    元折舊10分之1為7萬1908元，元以下四捨五入），另加上上
    開工資為17萬8409元，合計原告之汽車修理損失為25萬0317
    元（計算式：71,908＋178,409＝250,317）。又依據兩造過
    失責任各為50％，是原告曹芸榛得向被告請求汽車修理損失
    為12萬5159元(計算式：250,317元×0.5= 125,159元，元以
    下四捨五入)等情，業據其提出車輛委修帳單影本、系爭車
    輛行照影本等為證，復有台灣區汽車修理工業同業公會100
    年3月14日台區汽工（和）字第100017號函文在卷可憑，復
    為被告所不爭執，是原告曹芸榛之主張，應屬可採。
四、雖被告抗辯：依同上鑑定回函可知，被告車號H8-7301之車
    輛於2010年2月未發生事故前之市價約為1萬元，則就車損部
    分，被告主張應以抵銷之方式處理，亦即原告得請求被告賠
    償之金額，應再予扣除被告得向原告請求賠償之部分5,000
    元（計算式：10,000×50％＝5,000）。綜上，原告曹芸榛
    得向被告請求之金額為12萬0159元（計算式：125,159－5,0
    00＝120,159）云云，此為原告曹芸榛所否認，經查：按民
    法第334條所規定抵銷之要件乃：二人互負債務，而其給付
    種類相同，並均屆清償期者，各得以其債務，與他方之債務
    ，互為抵銷。經查本件原告曹芸榛之系爭車輛受損係因被告
    未遵守交通規則之過失行為所致，原告曹芸榛因而取得對被
    告之損害賠償請求權。雖本件車禍事故中，被告之車輛亦發
    生毀損之結果，惟被告之損失係因另一原告劉峻麟之違規行
    為過失行為所致，縱原告劉峻麟所肇事之系爭車輛，係由原
    告曹芸榛出借，惟該出借行為與被告車輛毀損之結果，究難
    謂有因果關係，被告不得遽向原告曹芸榛主張侵權行為之損
    害賠償請求權，即原告曹芸榛對被告並未負有債務，則被告
    於本件所主張之抵銷債權，對於原告曹芸榛並不存在，是被
    告抗辯：其車輛損害尚得請求5000元損害金，得主張與原告
    曹芸榛之系爭車輛損害金額為抵銷云云，並不可採。
五、綜前所述，原告基於上開侵權行為之規定，請求被告應給付
    (1)原告劉峻麟3萬0240元、(2)原告曹芸榛12萬5159元，及自
    起訴狀繕本送達被告之翌日即99年10月30日起至清償日按週
    年利率百分之5計算之利息，尚無不合，應予准許，逾此部
    分之請求則無理由，應予駁回。
六、兩造均陳明願供擔保，請准宣告假執行、免為假執行，惟本
    件原告2人勝訴之金額均未逾50萬元，本院依法應為職權宣
    告假執行，被告聲請免為假執行部分，為無不合，爰酌定相
    當擔保金准許之；原告其餘假執行之聲請，因其訴之駁回而
    失所依附，不予准許。
七、本件訴訟裁判費用，依原告最後聲明之請求金額即62萬5399
    元（500240＋125159＝625399元），核定其裁判費為6830元
    ，原告於起訴時繳納裁判費合計18753元（2000＋16543＝18
    753元），扣除上開裁判費6830元後，餘額1萬1923元，屬原
    告減縮聲明部分之裁判費，自應由原告自行負擔，事屬當然
    。至於本件裁判費用6830元及其他訴訟費用（例如鑑定費等
    ），則由兩造依其勝敗比例負擔之，而原告應負擔部分，則
    依其最後聲明請求金額之比例負擔，併此說明。
八、兩造事證已臻明確，兩造其餘主張及所提證據與本院上開論
    斷無涉或無違，不予贅述。
肆、本件訴訟費用負擔、假執行之依據：依民事訴訟法第79條、
    第389條第1項第5款、第392條第2項。
中    華    民    國    100    年    5    月    11    日
                  民事第四庭    法  官  張國華
正本係照原本作成。
如對本判決上訴，須於判決送達後20日內向本院提出上訴狀。如
委任律師提起上訴者，應一併繳納上訴審裁判費。
中    華    民    國    100    年    5    月    11    日
                                書記官  楊月雲